【裁判字號】    95,台上,1004
【裁判日期】    950302
【裁判案由】    強盜
【裁判全文】
最高法院刑事判決            九十五年度台上字第一００四號
    上  訴  人  甲○○
                        40之.
                乙○○
    上 列一 人
    選任辯護人  曾仁勇律師
上列上訴人等因強盜案件，不服台灣高等法院台南分院中華民國
九十四年十二月十四日第二審判決（九十四年度上訴字第九九八
號，起訴案號：台灣台南地方法院檢察署九十四年度偵字第六四
四、四六五九號），提起上訴，本院判決如下：
    主  文
上訴駁回。
    理  由
一、加重強盜部分：
按刑事訴訟法第三百七十七條規定，上訴於第三審法院，非以判
決違背法令為理由，不得為之。是提起第三審上訴，應以原判決
違背法令為理由，係屬法定要件。如果上訴理由狀並未依據卷內
訴訟資料，具體指摘原判決不適用何種法則或如何適用不當，或
所指摘原判決違法情事，顯與法律規定得為第三審上訴理由之違
法情形，不相適合時，均應認其上訴為違背法律上之程式，予以
駁回。本件上訴人甲○○上訴意旨略稱：(一)、被害人東國華委由
陸敬中向甲○○脅迫逼債，甲○○因而想伺機報復教訓被害人，
且甲○○係代孫繼華向被害人借錢；被害人之電話號碼係案發前
數日，孫繼華向甲○○問何處可辦信用卡而告知；甲○○事前並
不知被害人身上帶有二百多張現金卡等；由孫繼華、林易明、乙
○○所供述之內容，可知甲○○僅要彼等教訓被害人，並無要彼
等強劫被害人現金卡等；甲○○並未參與妨害被害人行動自由，
取走現金卡等及逼問密碼等犯行，就加重強盜犯行自不應負共同
正犯責任。原判決就孫繼華、林易明、乙○○供稱：甲○○於案
發前或出發前，並未交待彼等強取被害人現金卡及逼問密碼等，
並未說明其何以不能為有利甲○○論斷之理由，於法有違。(二)、
甲○○僅於案發前陪孫繼華購買二把刀子，且孫繼華等人並未使
用前開刀子為加重強盜犯行。又縱甲○○有交付刀子與林易明等
人，亦僅係要彼等前往教訓被害人而已。原判決依憑甲○○與孫
繼華購買刀子之行為，據以認定甲○○就加重強盜犯行係屬共犯
等情，於法有違。甲○○與乙○○、林易明、孫繼華等人於案發
當日下午，係同至甲○○位於台南市○○路三十三巷內租住處，
原判決事實欄認定甲○○與乙○○、林易明、孫繼華等人於當日
下午，係至甲○○位於台南市○○街一三七號租屋處集合；林易
明並未將所提領之新台幣（下同）二十八萬五千三百二十四元交
與甲○○，而係將其中之六萬元交與甲○○，並稱係孫繼華還給
甲○○之借款，孫繼華亦稱有欠甲○○錢，該六萬元並非甲○○
分贓所得。原判決認定孫繼華、林易明、乙○○由甲○○處，各
分得所提領款項中之六萬餘元，其與彼等供稱各分得六萬元不符
。又提領款項中之三百二十四元既係手續費，該部分即非林易明
所提領，原判決認定林易明共提領二十八萬五千三百二十四元，
於法有違。(三)、依林易明於警詢中所書立自白書之內容，足見甲
○○辯解各情係屬事實，林易明嗣後配合孫繼華改稱各語並非事
實。原審對上情未詳予調查釐清，且認甲○○就本件犯行係屬共
同正犯，於法有違等語。上訴人乙○○上訴意旨略稱：(一)、原判
決事實欄認定乙○○並取走被害人背包內夏普ＧＳ２１型行動電
話一支（門號0000000000），持以毆打被害人等情，
並未敘明其所依憑之證據及理由。而依孫繼華、被害人所供述之
內容，動手毆打被害人者僅孫繼華、林易明二人，檢察官起訴書
及第一審判決亦均認係孫繼華取走該行動電話，而原判決理由欄
亦說明：乙○○自始未對被害人施暴等情，堪認原判決該部分事
實之認定有誤，有事實理由矛盾之違法。(二)、乙○○於案發前並
未參與謀議，案發當日係受林易明之邀而同往，而林易明僅向乙
○○表示要處理債務，乙○○並不認識甲○○、孫繼華二人，上
情業據林易明、甲○○、孫繼華分別供明。乙○○於過程中心生
疑慮，故未曾對被害人施暴。乙○○無強盜之犯意，且與甲○○
、林易明、孫繼華等人間無共犯關係。原判決認定乙○○就本件
犯行有共同之犯意，於法有違等語。
惟查原判決認定上訴人二人有原判決事實欄所載之意圖為自己不
法之所有，結夥三人以上，攜帶兇器，以強暴、脅迫至使不能抗
拒，而取他人之物犯行，係以訊據乙○○對於如原判決事實欄所
載共同前往「激點汽車旅館」租用二０八室，如何將被害人誘騙
至約定地點及強押上車，將之載往「激點汽車旅館」二０八室，
如何共同毆打逼問被害人現金卡、金融卡密碼，如何聯絡甲○○
前往提款合計二十八萬五千三百二十四元，如何將被害人載往台
南市○○路，如何分配上開款項等事實；訊據甲○○就其積欠被
害人債務發生糾紛，及提供被害人電話號碼與孫繼華，由孫繼華
以辦理信用卡為由約出被害人，及如何駕車載送林易明、乙○○
、孫繼華至約定地點後，即先行離去，嗣再駕車至「激點汽車旅
館」搭載林易明至鄰近提款機提款後返回該旅館，復將林易明載
離旅館，及前往台南市○○路上搭載乙○○、孫繼華離開等事實
，均坦承不諱。上訴人二人雖均否認有何強盜之犯意，乙○○辯
稱：因林易明要伊幫忙甲○○處理債務糾紛，始同意前往，伊以
為是處理債務糾紛；甲○○辯稱：伊幫孫繼華向被害人借錢，被
害人要債而派人至伊攤位找麻煩，伊將上情告知孫繼華，孫繼華
稱其要處理，伊不知林易明等人會強盜被害人財物，亦未分配林
易明所提領之款項云云。然查上訴人二人上開自白各情，核與林
易明、孫繼華、被害人分別供述之情節相符，並有扣案林易明所
有之玩具手槍一支、提款時所著上衣一件，及自提款機監視器所
翻拍之照片三張、聯邦銀行現金卡明細表、上海商業銀行金融卡
明細表、台北富邦銀行現金卡明細表、陽信銀行金融卡明細表、
被害人驗傷診斷書及行動電話標示各一紙在卷可稽。堪認上訴人
二人自白各情確屬事實。參酌林易明供稱：甲○○說有人到夜市
恐嚇他跟收錢，他不爽，叫我們去找對方，去領對方現金卡的錢
，甲○○說如果出事的話，叫伊等說是代為討債；甲○○供稱：
伊有跟林易明講過，被害人叫人到夜市找伊麻煩，伊叫林易明出
面幫伊出氣，這件事主要是孫繼華去做，伊請林易明去幫孫繼華
的忙；依乙○○所供述之內容，其自始即參與租用「激點汽車旅
館」等犯行；被害人明確指稱：乙○○、孫繼華、林易明等人於
為本件犯行過程中，都沒有提到伊與甲○○間債務之事，亦未曾
提及伊有欠錢不還情事等情以觀，堪認被害人並未積欠甲○○等
人任何債務，且本件犯罪過程顯非在處理債務，而係遂行強劫財
物之犯行。又林易明供稱：伊係向乙○○說要處理債務；孫繼華
供稱：甲○○拜託伊與被害人討論債務問題等情，均核與調查所
得事實不符，堪認乙○○上開辯解各語，不足採信。另參酌林易
明、乙○○、孫繼華所供述之情節，甲○○係與彼等同至「激點
汽車旅館」租用二０八室，且甲○○駕車搭載林易明前往提領款
項後，林易明將所領得之款項放在甲○○車上，並由甲○○在其
租屋處分別拿六萬元給林易明、乙○○；林易明供稱：甲○○說
有人到夜市恐嚇他跟收錢，他不爽，叫伊等去找對方，去領對方
現金卡的錢，甲○○說如果出事的話，叫伊等說是代為討債；林
易明、乙○○、孫繼華等人均於出發前至甲○○處集合，由甲○
○將被害人電話號碼提供與孫繼華，並由孫繼華將被害人誘出門
，甲○○復搭載其他共犯至約定地點；依林易明、被害人所供述
之情節，堪認被害人被押上車前往汽車旅館途中，林易明仍持續
以電話與甲○○聯絡，並經甲○○指示前往「激點汽車旅館」；
依甲○○、林易明所供述之內容，甲○○於接獲林易明之電話後
，駕車至「激點汽車旅館」載林易明至鄰近提款機提款，事後復
將林易明載離該旅館，並駕車至台南市○○路載回孫繼華、乙○
○等情，堪認係甲○○主導本件犯行。另林易明已供明：伊於警
詢中所書立之自白書內容不實，其並明確供稱：伊於案發時即與
甲○○約好，為警查獲時依自白書之內容為不實之供述；被害人
供稱：於「激點汽車旅館」並未見孫繼華持槍脅迫林易明，林易
明於警詢中所書立之自白書並不能為有利甲○○之論斷，堪認甲
○○上開辯解各語，並無足取。上訴人二人否認辯解各語，無非
事後卸責之詞，不足採信等情，予以綜合判斷。因而維持第一審
論處上訴人二人意圖為自己不法之所有，結夥三人以上，攜帶兇
器，以強暴、脅迫至使不能抗拒，而取他人之物罪刑之判決，駁
回上訴人二人在第二審之上訴，已於判決內說明其所憑之證據及
其認定之理由，從形式上觀察，並無違背法令之情形。按證據之
取捨與證據之證明力如何，均屬事實審法院得自由裁量、判斷之
職權；苟其此項裁量、判斷，並不悖乎通常一般之人日常生活經
驗之定則或論理法則，又於判決內論其何以作此判斷之心證理
由者，即不得任意指摘其為違法，而據為提起第三審上訴之合法
理由。原判決綜合上述各項證據資料，認定上訴人二人確有原判
決事實欄所載之犯行，且彼等與林易明、孫繼華等人間互有犯意
聯絡及行為分擔等情，乃其採證認事調查職權之合法行使，又原
判決事實欄並已載明林易明提領之二十八萬五千三百二十四元，
其中之三百二十四元應為手續費（原判決第三頁第二十二行）等
情甚詳，並無甲○○上訴意旨所稱理由矛盾之情形，不容任意指
為違法。又上訴人二人與林易明、孫繼華於實施本件犯行前究於
何處集合，孫繼華、林易明、乙○○究係分得六萬餘元，抑係六
萬元，其與認定上訴人二人所為是否構成加重強盜罪均無影響，
縱認原判決就上開認定記載有誤或不盡明確；原判決已說明其認
定上訴人二人與林易明、孫繼華間，就本件犯行互有犯意聯絡及
行為分擔之理由，縱認原判決就上訴人二人、林易明、孫繼華等
人辯解各語，未逐句說明其何以不能為有利上訴人二人認定之理
由，而均有微疵，然其於判決之結果並無影響，依刑事訴訟法第
三百八十條規定，仍不得據為合法之第三審上訴理由。判決有顯
然錯誤而不影響全案情節及判決本旨者，得以裁定更正之。按諸
孫繼華於事實審審理中先後供稱：只有伊與林易明動手打被害人
，乙○○沒有動手（第一審卷第一三一頁、原審卷第一三八頁）
；被害人亦供稱：乙○○沒有打伊（九十四年度偵字第六四四號
卷第一四三頁）等情，原判決事實欄記載：乙○○並取走被害人
背包內夏普ＧＳ２１型行動電話一支（門號000000000
0），持以毆打被害人，……乙○○嗣將該行動電話交給孫繼華
等情，核諸原判決全意旨，此項誤載，並不生影響於全案情節及
判決本旨，屬可依聲請或本於職權以裁定更正之事項，其與判決
理由不載理由或理由矛盾迥異，乙○○上訴意旨(一)就此指摘，顯
屬誤會。上訴人二人徒憑己意或就原判決已有說明之事項，或就
原審判斷證據證明力之合法職權行使，漫指其違法，重為單純事
實上之爭執，難謂係適法上訴第三審之理由，彼等此部分之上訴
違背法律上之程式，應予駁回。
二、由自動付款設備取得他人之物部分：
按刑事訴訟法第三百七十六條所列各罪之案件，經第二審判決者
，不得上訴於第三審法院，法有明文。本件上訴人二人牽連犯由
自動付款設備取得他人之物部分，原判決認係成立刑法第三百三
十九條之二第一項之罪，核屬刑事訴訟法第三百七十六條第一款
之案件，依上開說明，既經第二審判決，自不得上訴於第三審法
院。縱此部分與前述上訴人二人加重強盜部分，有牽連犯關係為
裁判上一罪，但彼等加重強盜部分之上訴為不合法，本院應從程
序上予以駁回，而無從為實體上判決，對於輕罪之此部分，亦無
從適用審判不可分原則，為實體上審判。上訴人二人竟復對此部
分提起上訴，顯為法所不許，應予駁回。
據上論結，應依刑事訴訟法第三百九十五條前段，判決如主文。
中    華    民    國  九十五  年    三    月    二    日
                      最高法院刑事第一庭
                          審判長法官  董  明  霈
                                法官  林  茂  雄
                                法官  張  祺  祥
                                法官  呂  永  福
                                法官  洪  佳  濱
      本件正本證明與原本無異
                                      書  記  官
中    華    民    國  九十五  年    三    月    九    日
                                                  Ａ


司法院資訊處製作；財團法人民間司法改革基金會備份。
